【裁判字號】    89,婚,225
【裁判日期】    890508
【裁判案由】    離婚等
【裁判全文】
臺灣高雄地方法院民事判決  八十九年度婚字第二二五號
    原      告  甲○○
    被      告  乙○
    訴訟代理人  李慶榮律師
右當事人間請求離婚事件，本院判決如左：
    主    文
原告之訴駁回。
訴訟費用由原告負擔。
    事    實
甲、原告方面：
  一、聲明：
  （一）准原告與被告離婚。
  （二）雙方婚生子女夏國欽、夏義豪、夏紫霖之監護權由雙方共同任之。
  （三）訴訟費用由被告負擔。
  二、陳述：兩造於民國七十四年三月十三日結婚，婚後育有二男一女，初尚和睦相
      處，後因兩造個性不合，於八十六年九月二日書立協議離婚書（未前往辦理登
      記），自翌日起被告竟以惡劣之態度、以牙還牙之報復心態，不僅日日晚歸、
      浪費水電，近來教唆孩子不當、竟毆打原告，並且對父母不孝順，三年來同屋
      簷下卻成陌生人，拒絕夫妻履行同居之義務，原告無法接受長期折磨，遭受精
      神百般刁難痛苦不堪，婚姻既已破裂多年，爰依民法第一千零五十二條第二項
      之規定，請求判決離婚。
  三、證據：提出離婚協議書一份，並聲請訊問證人夏國欽、夏義豪、夏紫霖、夏進
      白、夏淑芬。
乙、被告方面：
  一、聲明：求為判決如主文所示。
  二、陳述：
  （一）被告固曾於八十六年九月二日與原告協議離婚，並書立協議離婚書，惟協議
        離婚，除應以書面為之，有二人以上之證人簽名，並應向戶政機關為離婚之
        登記民法第一千零五十條定有明文，是被告於簽立離婚書後，事後反悔而未
        與原告同往該戶政事務所辦理離婚登記，自不生離婚之效力。
  （二）原告起訴片面指摘被告教唆孩子不當，毆打原告，拒絕履行夫妻同居之義務
        ，純屬子虛，被告雖未受高深教育，但深知上梁不正下梁歪之理，除刻苦耐
        勞，嚴守婦道，對子女更循循善誘，隨時匡正其不當言行，至原告稱遭被告
        毆打，尤屬無稽，請原告舉證，末查二造多年來同處一屋簷下，被告除為幫
        助家計在冷凍廠工作外，每日下班後均按時回家，無一日未與原告履行同居
        之義務。
  （三）又晚歸係因工作之故，有時工作到十二點多或去吃東西十點回家，原告也把
        門關起來，不讓我進去，原告非但不養我，還會以工具破壞我的東西，另是
        原告自行搬離房間，還嫌我醜，不和我睡。
  三、證據：提出報案紀錄、家庭暴力案件調查紀錄表各一份為證，並聲請訊問證人
      洪滿足。
丙、本院依職權函請高雄市政府社會局就兩造所生子女之監護進行訪視並提出建議。
    理    由
一、原告起訴主張兩造於七十四年三月十三日結婚，婚後育有二男一女，初尚和睦相
    處，後因兩造個性不合，於八十六年九月二日書立協議離婚書（未前往辦理登記
    ），自翌日起被告竟以惡劣之態度、以牙還牙之報復心態，不僅日日晚歸、浪費
    水電，近來教唆孩子不當、竟毆打原告，並且對父母不孝順，三年來同屋簷下卻
    成陌生人，拒絕夫妻履行同居之義務，原告無法接受長期折磨，遭受精神百般刁
    難痛苦不堪，婚姻既已破裂多年，爰依民法第一千零五十二條第二項之規定，請
    求判決離婚等語。被告則以：被告固曾於八十六年九月二日與原告協議離婚，但
    未與原告同往該戶政事務所辦理離婚登記，自不生離婚之效力。另被告除刻苦耐
    勞，嚴守婦道外，對子女更循循善誘，隨時匡正其不當言行，至原告稱遭被告毆
    打，尤屬無稽，請原告舉證，而晚歸係因工作之故，有時工作到十二點多或去吃
    東西十點回家，原告就把門關起來，不讓我進去，原告非但不養我，還會以工具
    破壞我的東西，另是原告自行搬離房間等語資為抗辯。
二、原告主張兩造於七十四年三月十三日結婚，並育有二男一女夏國欽、夏義豪、夏
    紫霖之事實，已經原告提出戶籍謄本一件為證，並經被告自陳在卷，自堪信為真
    正。
三、按夫妻有民法第一千零五十二條第一項以外之重大事由，難以維持婚姻者，夫妻
    之一方得請求離婚。但其事由應由夫妻之一方負責者，僅他方得請求離婚，民法
    第一千零五十二條第二項定有明文。是有責配偶，無此項離婚請求權，又民法親
    屬編於七十四年修正後，於第一千零五十二條增列第二項離婚事由之概括規定，
    其目的在使夫妻請求裁判離婚之事由較富彈性。是夫妻間發生足使婚姻難以維持
    之重大事由者，雖不符合該條第一項所列各款情形，亦無不准依該條第二項訴請
    離婚之理（最高法院八十六年度第二次民事庭會議記錄同此見解）。另是否為難
    以維持婚姻之重大事由，判斷標準為婚姻是否已生破綻而無回復之希望，即依客
    觀之標準，是否已達於倘處於同一境況，任何人均將喪失維持婚姻之意欲之程度
    以決之（學者陳棋炎、黃宗樂、郭振恭著民法親屬新論第二二二頁同此見解）。
    本件原告主張被告不僅日日晚歸、浪費水電，並毆打原告，不履行同居之義務，
    且對父母不孝順、亦不照顧原告等情，雖經證人夏進白即原告之父到庭證稱：「
    他在台北開刀時是我照顧的，本來我們都住在高雄，夫妻二人在開刀前就吵架了
    ，都是我和我女兒在照顧，被告當時有在工作。」及證人夏淑芬即原告之妹證稱
    ：「我哥哥開刀時，本來要我嫂嫂去照顧，但他不肯，我父親和我住在一起，當
    時我嫂嫂和大哥在外租屋，我未和他們同住。」惟為被告所否認並辯稱：開刀是
    十年前的事，當時被告要照顧三個稚齡的孩子，無法前往照顧原告，且經證人洪
    滿足證稱：「我和被告是在作魚類冷凍加工，工作時間自上午八時起，但因魚類
    冷凍的工作特殊，需要把到貨的魚類處理完才可以下班，所以工作時間不穩定，
    但大多都在半夜一、二點才下班，偶爾被告會在晚上到我家敲我的門，因為她被
    鎖在外面無法進去，因為明天還要上班，才開門讓他到我家洗澡，睡覺。」是本
    院認原告開刀時，被告雖未併同前往台北照顧原告，惟因當時被告在外工作，且
    家中尚有三名幼兒需人照顧，故非被告不顧原告；另被告雖有晚歸之事實，惟其
    係因原告身體不適，而由被告外出工作維生，因其工作之性質及時間，故始會晚
    歸，此亦經證人洪滿足證述如前。另兩造未行房，或因被告不願或因工作勞累不
    一而定，原告不思體諒或尋求問題之癥結點，卻因此而破壞家具，並自行搬離房
    間，導致兩造之嫌隙加深，故此亦非可完全歸責於被告，原告亦應負部分責任，
    至於原告所主張被告毆打原告、浪費水電等情事，則未舉證以明其說，是兩造雖
    因個性不合而導致婚姻發生破裂，惟其所生之破綻尚難謂已無回復之希望，況原
    告對此婚姻之破裂亦應負部分責任，是如前所述，原告依據民法第一千零五十二
    條第二項規定，請求准原告與被告離婚，自難謂有理。
四、兩造之婚姻既無重大難以維持之原因，從而，原告依民法第一千零五十二條第二
    項之規定請求判決離婚，即屬無由，應予駁回。至原告併請求將兩造所生之子女
    之監護權，由兩造共同監護，因其所訴請離婚既被駁回，則其就子女監護部分之
    聲請，亦應併予駁回之。
五、結論：本件原告之訴為無理由，依民事訴訟法第七十八條判決如主文。
中      華      民      國    八十九    年      五      月      八      日
                                        臺灣高雄地方法院民事第五庭
~B法      官  楊國祥
右為正本，係照原本作成。
如不服本判決，應於送達後廿日內，向本院提出上訴狀。
中      華      民      國    八十九    年      五      月      八      日
~B法院書記官  周祺雯


司法院資訊處製作；財團法人民間司法改革基金會備份。
